臺灣板橋地方法院刑事判決　　　　　　　95年度訴字第3178號
公　訴　人　臺灣板橋地方法院檢察署檢察官
被　　　告　乙○○
選任辯護人　黃育勳律師
上列被告因偽造有價證券案件，經檢察官提起公訴（95年度偵字
第21619 號）暨同署檢察官移送併案（95年度偵字第22622 號）
，本院判決如下：
    主  文
乙○○連續意圖供行使之用，而偽造有價證券，處有期徒刑貳年
，緩刑年。如附表所示之支票貳拾張，均沒收。
    事  實
一、乙○○與丙○○係夫妻關係，乙○○於民國86年間因誤交損
    友，遭陳志鴻（由臺北市政府警察局中正第二分局偵辦中）
    偷拍裸照並以此向乙○○恐嚇取財，乙○○因長期借貸以支
    付恐嚇金，不堪經濟之負荷，又不敢讓丙○○知悉此事，竟
    意圖為自己不法所有，於94年10月份某日，在臺北縣板橋市
    ○○路○ 段451 號6 樓其住處主臥房床頭櫃抽屜內，竊取丙
    ○○所有之玉山商業銀行板橋分行支票1 本（帳號：000000
    0000000 號；支票號碼為AG0000000 至AG0000000 號，共計
    23張，下稱系爭支票），並基於行使偽造有價證券之概括犯
    意，未經丙○○之同意，自94年10月份某日起至95年6 月某
    日止（起訴書略載為至95年6 、7 月某日止），連續盜蓋丙
    ○○之印章（非該支票專用章）在23張系爭支票上，並分別
    填入詳如附表所示新臺幣（下同）20萬至200 萬不等之金額
    及發票日（部分支票日期空白並未填寫）後，持之向不詳之
    地下錢莊及位於臺北市○○路292 號之臺新當舖借款，以支
    付前開恐嚇金，並與該等不知情之地下錢莊及當舖業者約定
    ，倘若其屆期未能還款時則授權由該等業者填寫發票日期。
    嗣丙○○於95年7 月26日接獲玉山商業銀行通知支票印鑑不
    符且遭退票之事，並向該行辦理掛失止付之手續後，遂質問
    乙○○，始知上情（前開竊盜部分嗣經丙○○撤回告訴）。
二、案經丙○○訴由臺灣板橋地方法院檢察署檢察官偵查起訴暨
    同署檢察官移送併案。
    理  由
一、上揭事實，業據被告乙○○於本院審理時坦承不諱，核與告
    訴人丙○○於警詢、偵查及本院準備程序中之指述情節相符
    ，復有證人即臺新當舖負責人甲○○於警詢時證述綦詳，及
    玉山銀行板橋分行95年9 月14日玉山板橋字第06091407號函
    附系爭支票帳戶開戶約定書、支票存款印鑑卡、票據掛失止
    付通知書、玉山銀行板橋分行95年11月14日玉山板橋字第06
    111409號函附票據事故登錄單暨退票理由單8 份、臺灣票據
    交換所95年8 月4 日台票總字第0950006876號函（含票據號
    碼為AG0000000 、AG0000000 、AG0000000 號支票正反面、
    退票理由單、票據掛失止付通知書、遺失票據申報書等影本
    各1 份）存卷可稽，復有支票10張（支票號碼：AG0000000
    、AG0000000 、AG0000000 、AG0000000 、AG0000000 、AG
    0000000 、AG0000000 、AG0000000 、AG0000000 、AG0000
    000） 扣案可資佐證，足認被告之任意性自白與事實相符，
    本案事證明確，被告犯行堪以認定，應依法論科。
二、刑法修正後本案法律適用之說明：
    按行為後法律有變更者，適用行為時之法律。但行為後之法
    律有利於行為人者，適用最有利於行為人之法律，刑法第2
    條第1 項定有明文，而刑法第2 條係規範行為後法律變更所
    生新舊法律比較適用之準據法，是刑法第2 條本身雖經修正
    ，但該條文既屬適用法律之準據法，本身尚無比較新舊法之
    問題，應逕適用裁判時之刑法第2 條規定以決定適用之刑罰
    法律。次按法律變更之比較適用，比較時應就罪刑有關之共
    犯、未遂犯、想像競合犯、牽連犯、連續犯、結合犯，以及
    累犯加重、自首減輕暨其他法定加減（如身分加減）與加減
    例等一切情形，綜其全部罪刑之結果而為比較；且就比較之
    結果，須為整體之適用，不能割裂分別適用各該有利於行為
    人之法律，此即法律變更之比較適用所應遵守之「罪刑綜合
    比較原則」及「擇用整體性原則」（參照最高法院24年上字
    第4634號判例、同院27年上字第2615號判例，及最高法院95
    年第8 次刑事庭會議決議）。被告行為後，刑法第33條、第
    56條、第74條等規定均業經修正，於94年2 月2 日經總統公
    布，並自95年7 月1 日起施行（以下簡稱新刑法，修正前刑
    法簡稱舊刑法），茲說明本案新舊刑法適用情形如下：
  (一)關於罰金刑，刑法分則編各罪所定罰金刑之貨幣單位原為銀
    元，舊刑法第33條第5 款規定：「罰金：1 元（銀元）以上
    。」，而依罰金罰鍰提高標準條例規定，就72年6 月26日前
    修正之刑法部分條文罰金數額提高2 至10倍，其後修正者則
    不提高倍數，並依現行法規所定貨幣單位折算新臺幣條例規
    定，以銀元1 元折算新臺幣3 元。而新刑法第33條第5 款規
    定：「罰金：新臺幣1000元以上，以百元計算之。」，新刑
    法第33條第5 款所定罰金貨幣單位經修正為新臺幣後，刑法
    分則各罪所定罰金刑之貨幣單位亦應配合修正為新臺幣，為
    使刑法分則編各罪所定罰金之最高數額與刑法修正前趨於一
    致，乃增訂刑法施行法第1 條之1 ：「中華民國94年1 月7
    日刑法修正施行後，刑法分則編所定罰金之貨幣單位為新臺
    幣。94年1 月7 日刑法修正時，刑法分則編未修正之條文定
    有罰金者，自94年1 月7 日刑法修正施行後，就其所定數額
    提高為30倍。但72年6 月26日至94年1 月7 日新增或修正之
    條文，就其所定數額提高為3 倍。」。從而，刑法分則編各
    罪所定罰金刑之最高數額，於上開規定修正後並無不同，惟
    新刑法第33條第5 款所定罰金刑最低數額，較之修正前提高
    ，自以舊刑法第33條第5 款規定有利於被告。
  (二)舊刑法第56條連續犯之規定，業於94年2 月2 日修正公布刪
    除，並於95年7 月1 日施行，則被告之前揭犯行，因行為後
    新法業已刪除連續犯之規定，此刪除雖非屬犯罪構成要件之
    變更，但顯已影響行為人刑罰之法律效果，自屬法律有變更
    ，而依新刑法既已刪除連續犯之規定，則被告所犯上述數行
    為依數罪併罰之規定分論併罰，則依刑法第2 條第1 項規定
    之「從舊從輕」原則，比較新、舊法結果，適用被告之行為
    時法律即舊刑法論以連續犯，以一罪論，較有利於被告。
  (三)關於緩刑之宣告，涉及被告所受宣告之刑於確定後是否執行
    ，亦屬刑罰法律之修正，而修正後刑法第74條關於得宣告緩
    刑之標準則擴大適用範圍，將影響緩刑宣告之前案及本案，
    均限縮以故意犯為限，但新刑法第74條第2 項另增設多款緩
    刑宣告時併附負擔之課與，同條第5 項則增訂緩刑之效力不
    及於從刑及保安處分之宣告，且宣告緩刑後撤銷緩刑之事由
    亦放寬。是以，如在修正前後均符合緩刑條件之前提下，修
    正前關於緩刑之規定因其並無得受其他負擔之規定，且緩刑
    效力原則上及於主刑及從刑，自係較為有利於被告。
  (四)經綜合前述各項罪刑法律變更，整體為「從舊從輕」之比較
    結果，應一體適用被告行為時即舊刑法之規定，較有利於被
    告，合先敘明。
三、核被告所為，係犯刑法第201 條第1 項之偽造有價證券罪。
    其盜用「丙○○」印章係偽造有價證券之部分行為，而行使
    偽造有價證券之低度行為，則應為偽造之高度行為所吸收，
    均不另論罪，起訴書認被告尚涉犯刑法第201 條第2 項之行
    使偽造有價證券罪及刑法第217 條第2 項之盜用印章罪，容
    有未洽，併此陳明。再被告上開先後多次偽造有價證券犯行
    ，時間緊接，所犯構成要件相同，顯係基於概括犯意反覆為
    之，為連續犯，依舊刑法第56條規定，以一罪論，應依法加
    重其刑。查被告確係因誤交損友陳志鴻，遭案外人陳志鴻偷
    拍裸照並以此向被告恐嚇取財乙節，有臺北市政府中正第二
    分局受理刑事案件報案三聯單（007628號）及臺北市政府警
    察局中正第二分局95年7 月31日北市警中正第二分刑字第09
    531845700 號影本2 張在卷可憑；又被告因長期借貸以支付
    恐嚇金，不堪經濟之負荷而為上揭犯行，並懼怕讓被害人得
    知此事，因而罹患壓力適應障礙伴焦慮憂鬱情緒等情形，有
    新光吳火獅紀念醫院95年8 月31日出具之診斷證明書乙紙存
    卷可考，被告因一時短於思慮而致罹重典，而被告犯後自始
    坦白承認犯行，並已深表悔悟，且事後業已取得被害人之原
    諒，被害人亦當庭請求本院從輕量刑（詳見本院卷第48頁）
    ，又被告事後已陸續清償360 萬元以取回其所偽造之10張支
    票，此有已扣案之支票10張可資佐證，是被告偽造支票所侵
    害法益尚屬輕微，在客觀上顯足以引起一般人之同情，堪予
    憫恕，縱科以法定最低刑度即有期徒刑3 年，亦顯屬情輕法
    重，而舊刑法第59條原規定「犯罪之情狀可憫恕者，得酌量
    減輕其刑」，新刑法第59條則修正為「犯罪之情狀顯可憫恕
    ，認科以最低刑度仍嫌過重者，得酌量減輕其刑。」修正之
    目的在於防止酌減其刑之濫用，以免法定刑形同虛設，故加
    一「顯」字，使審判者主觀判斷具有客觀妥當性，且依向來
    實務之見解，本條關於裁判上減輕之規定，必於審酌一切之
    犯罪情狀，在客觀上顯然足以引起一般同情，認為縱予宣告
    法定最低刑度猶嫌過重者，始有其適用（最高法院38上字第
    16號判例、45上字第1165號判例、51年臺上字第899 號判例
    可資參照），是新刑法第59條之「認科以最低度刑仍嫌過重
    者」要件，為法院就刑之酌減審認標準見解之明文化，非屬
    法律之變更（最高法院95年度第8 次刑事庭會議可參），是
    以對被告而言，並無有利或不利之區別，不屬刑罰法律之變
    更，自毋庸為新舊法之比較，應逕適用裁判時之新刑法第59
    條規定酌減輕其刑，並依法例先加重後減輕之。爰審酌被告
    並無前科，有臺灣高等法院被告前案紀錄表在卷可稽，素行
    非惡，其犯罪動機、目的、偽造告訴人之支票，復持以行使
    ，使告訴人之信用受損，且混亂交易秩序，惟兼衡被告犯後
    已坦認犯行，頗具悔意，且與告訴人為夫妻關係，已取得告
    訴人之原諒，犯後態度良好等一切情狀，量處如主文所示之
    刑。又被告前未曾受有期徒刑以上刑之宣告，有前述前案紀
    錄表在卷可稽，其經此偵審教訓後，當知所警惕，信無再犯
    之虞，且其尚育有一子賴其扶養照顧，此有戶籍謄本1 份存
    卷可考，本院認所宣告之刑以暫不執行為適當，爰依舊刑法
    第74條第1 款規定，併宣告緩刑3 年，以啟自新。又如附表
    所示之偽造支票23紙，除業已扣案之10張支票及已向銀行提
    示之9 張支票外，其餘4 張支票雖未扣案亦未經他人提示，
    惟並無積極證據證明業已滅失，故應依刑法第205 條規定，
    不問屬於犯人與否，均宣告沒收之。
四、至於臺灣板橋地方法院檢察署以95年度偵字第22622 號移送
    本院併案審理案件，與本案起訴之被告及犯罪事實均相同，
    屬同一案件，本院已併予審究，附此陳明。
五、公訴意旨另以：被告意圖為自己不法之所有，於前揭時、地
    ，竊取丙○○所有之系爭支票，因認被告亦涉犯刑法第320
    條第1 項之竊盜罪嫌等語。惟按告訴乃論之罪，告訴人於第
    一審辯論終結前得撤回其告訴；又告訴經撤回者，應諭知不
    受理之判決；刑事訴訟法第238 條第1 項、第303 條第3 款
    分別定有明文。經查：本件公訴人認被告所犯此部分犯行，
    係觸犯刑法第320 條第1 項之竊盜罪嫌，依同法第324 條第
    2 項規定，於配偶之間犯竊盜罪，須告訴乃論。茲據告訴人
    即被告之配偶丙○○於95年11月27日具狀撤回告訴，有刑事
    撤回告訴狀乙紙在卷足憑。揆諸上開說明，原應就被告被訴
    竊盜部分為不受理之判決，惟起訴意旨既認此部分與前揭論
    罪科刑部分有裁判上一罪之牽連犯關係，本院自無庸另為不
    受理之諭知，併予敘明。
據上論斷，應依刑事訴訟法第299 條第1 項前段，刑法第2 條第
1 項前段、修正前刑法第56條、刑法第201 條第1 項、第205 條
、第59條、修正前刑法第74條第1 款，罰金罰鍰提高標準條例第
1 條前段，判決如主文。
本案經檢察官陳盈錦到庭執行職務。
中　　華　　民　　國　　96　　年　　3 　　月　　15　　日
                  刑事第十二庭  審判長法  官  徐蘭萍
                                      法  官  林漢強
                                      法  官  林淑婷
以上判決正本證明與原本無異。
如不服本判決，應於送達後十日內，向本院提出上訴狀。
                                      書記官  賴良杰
中　　華　　民　　國　　96　　年　　3 　　月　　15　　日
附錄本案論罪科刑法條：
刑法第201條
意圖供行使之用，而偽造、變造公債票、公司股票或其他有價證
券者，處三年以上十年以下有期徒刑，得併科三千元以下罰金。
行使偽造、變造之公債票、公司股票或其他有價證券，或意圖供
行使之用，而收集或交付於人者，處一年以上七年以下有期徒刑
，得併科三千元以下罰金。
┌──┬─────┬───────────┬─────────────┬───────────┬──────┐
│編號│票據號碼  │票載發票日            │票載金額                  │實際簽發暨交付支票日期│備        註│
├──┼─────┼───────────┼─────────────┼───────────┼──────┤
│1   │AG0000000 │95年7月20日           │150,000元                 │95年6月               │已提示      │
├──┼─────┼───────────┼─────────────┼───────────┼──────┤
│2   │AG0000000 │95年7月31日           │150,000元                 │95年6月               │已提示      │
├──┼─────┼───────────┼─────────────┼───────────┼──────┤
│3   │AG0000000 │95年4月（據被告供稱） │300,000 元（據被告供稱）  │95年3 月（據被告供稱）│未提示未扣案│
├──┼─────┼───────────┼─────────────┼───────────┼──────┤
│4   │AG0000000 │95年4月（據被告供稱） │500,000 元（據被告供稱）  │95年3 月（據被告供稱）│未提示未扣案│
├──┼─────┼───────────┼─────────────┼───────────┼──────┤
│5   │AG0000000 │95年4月15日           │200,000元                 │95年4月               │已扣案      │
├──┼─────┼───────────┼─────────────┼───────────┼──────┤
│6   │AG0000000 │95年4月（據被告供稱） │2,000,000 元（據被告供稱）│95年3 月（據被告供稱）│未提示未扣案│
├──┼─────┼───────────┼─────────────┼───────────┼──────┤
│7   │AG0000000 │95年4月13日           │200,000元                 │95年3月               │已扣案      │
├──┼─────┼───────────┼─────────────┼───────────┼──────┤
│8   │AG0000000 │95年4月25日           │200,000元                 │95年4月               │已扣案      │
├──┼─────┼───────────┼─────────────┼───────────┼──────┤
│9   │AG0000000 │95年7月12日           │200,000元                 │95年6月               │已提示      │
├──┼─────┼───────────┼─────────────┼───────────┼──────┤
│10  │AG0000000 │95年8 月30日（據被告供│500,000元                 │94年10月交付支票      │已提示      │
│    │          │稱日期非其填寫）      │                          │                      │            │
├──┼─────┼───────────┼─────────────┼───────────┼──────┤
│11  │AG0000000 │95年4月10日           │500,000元                 │95年3月               │已扣案      │
├──┼─────┼───────────┼─────────────┼───────────┼──────┤
│12  │AG0000000 │95年5月（據被告供稱） │200,000元（據被告供稱）   │95年4月               │未提示未扣案│
├──┼─────┼───────────┼─────────────┼───────────┼──────┤
│13  │AG0000000 │95年4月15日           │700,000元                 │95年3月               │已扣案      │
├──┼─────┼───────────┼─────────────┼───────────┼──────┤
│14  │AG0000000 │95年3月1日            │300,000元                 │95年2月               │已扣案      │
├──┼─────┼───────────┼─────────────┼───────────┼──────┤
│15  │AG0000000 │95年3月13日           │500,000元                 │95年2月               │已扣案      │
├──┼─────┼───────────┼─────────────┼───────────┼──────┤
│16  │AG0000000 │95年3月13日           │500,000元                 │95年2月               │已扣案      │
├──┼─────┼───────────┼─────────────┼───────────┼──────┤
│17  │AG0000000 │95年9 月15日（據被告供│500,000元                 │94年10月交付支票      │已提示      │
│    │          │稱日期非其填寫）      │                          │                      │            │
├──┼─────┼───────────┼─────────────┼───────────┼──────┤
│18  │AG0000000 │95年9 月20日（據被告供│500,000元                 │94年10月交付支票      │已提示      │
│    │          │稱日期非其填寫）      │                          │                      │            │
├──┼─────┼───────────┼─────────────┼───────────┼──────┤
│19  │AG0000000 │95年10月15日（據被告供│500,000元                 │94年10月交付支票      │已提示      │
│    │          │稱日期非其填寫）      │                          │                      │            │
├──┼─────┼───────────┼─────────────┼───────────┼──────┤
│20  │AG0000000 │95年3月30日           │300,000元                 │95年3月               │已扣案      │
├──┼─────┼───────────┼─────────────┼───────────┼──────┤
│21  │AG0000000 │95年5月4日            │200,000元                 │95年4月               │已扣案      │
├──┼─────┼───────────┼─────────────┼───────────┼──────┤
│22  │AG0000000 │95年10月30日          │500,000元                 │94年10月至95年6 月間某│已提示      │
│    │          │                      │                          │日                    │            │
├──┼─────┼───────────┼─────────────┼───────────┼──────┤
│23  │AG0000000 │95年6月2日            │500,000元                 │95年5月               │已提示      │
└──┴─────┴───────────┴─────────────┴───────────┴──────┘
